【裁判字號】    99,台上,3132
【裁判日期】    990520
【裁判案由】    違反廢棄物清理法
【裁判全文】
最高法院刑事判決            九十九年度台上字第三一三二號
上  訴  人  甲○○原名朱志祥.
上列上訴人因違反廢棄物清理法案件，不服台灣高等法院中華民
國九十七年五月三十日第二審判決（九十七年度上訴字第一七五
０號，起訴案號：台灣桃園地方法院檢察署九十五年度偵字第九
八一五、一四六０七、一五一三三號），提起上訴，本院判決如
下：
    主  文
上訴駁回。
    理  由
一、違反違反廢棄物清理法部分：
按刑事訴訟法第三百七十七條規定：上訴於第三審法院，非以判
決違背法令為理由，不得為之。是提起第三審上訴，應以原判決
違背法令為理由，係屬法定要件，如果上訴理由書狀並未依據卷
內訴訟資料，具體指摘原判決不適用何種法則或如何適用不當，
或所指摘原判決違法情事，顯與法律規定得為第三審上訴理由之
違法情形，不相適合時，均應認其上訴為違背法律上之程式，予
以駁回。本件原審經審理結果，認為上訴人甲○○（原名朱志祥
，於民國九十五年十月三十一日更名）違反廢棄物清理法及水土
保持法之犯行罪證明確，因認第一審依想像競合犯從一重論上訴
人以共同未經主管機關許可，提供土地回填、堆置廢棄物罪，處
有期徒刑壹年肆月，減為有期徒刑捌月之判決，為無不合，予以
維持，駁回上訴人在第二審之上訴。已詳敘調查、取捨證據之結
果及憑以認定犯罪事實之心證理由。並就上訴人否認犯行之供詞
及其所辯各節認非可採，詳加指駁。從形式上觀察，原判決並無
足以影響判決結果之違法情形存在。上訴意旨略以：(一)、上訴人
於案發時在鄒玄宮所開設之車行上班，不可能在現場，而共同被
告張飛龍（業經原審維持第一審之科刑判決確定）稱鄒玄宮於案
發時亦在現場，有參與本件犯行。上訴人因而聲請傳訊鄒玄宮，
然原審傳訊一次未到，即認無傳訊必要，有應於審判期日調查之
證據未調查之違法。(二)、在場之挖土機司機李樺林（業經第一審
判刑確定）未稱上訴人在現場，而李樺林之老闆吳克茂（業經原
審維持第一審之科刑判決確定）稱係受張飛龍委託，顯見上訴人
於案發當時並不在現場。真正堆置廢棄物之司機彭連春、吳永達
、陳展宇等人（下稱彭連春等三人，均經第一審判刑確定），在
張飛龍未被查出之前，皆未供出張飛龍，然張飛龍被查獲後，為
誣攀上訴人，即稱上訴人在場。原審僅依據本案主謀及廢土仲介
業者之張飛龍，與彭連春等三人前後矛盾之陳述，為上訴人不利
之認定，違反刑事訴訟法第一百五十六條第二項規定，有判決不
適用法則之違法。(三)、監視器翻拍照片及張飛龍、彭連春等三人
之通聯紀錄等物證，皆顯示上訴人未參與本案，原判決不採此有
利上訴人之證據，亦未論述理由，有違證據法則以及判決不備理
由之違法。(四)、本件犯罪地點之茶園為上訴人父親朱昭男所有，
現仍耕種中，報案者為朱昭男，上訴人豈可能為收受新台幣（下
同）一千五百元，而將廢棄物堆置於茶園，況彭連春等人賠償朱
昭男六千元，尚需支付吳克茂九千元之挖土機費用，顯然有違比
例原則，原判決違反經驗與論理法則。(五)、原審準備程序檢察官
並未到庭，原審之訴訟程序違法。且原審判決與第一審判決內容
、分段、標點幾乎一模一樣，複製第一審判決，違反刑事訴訟法
規定，而有判決違背法令之事云云。惟查：(一)、當事人聲請調查
之證據，事實審認其無調查之必要者，得依刑事訴訟法第一百六
十三條之二第一項規定，以裁定駁回之，或於判決理由予以說明
。原判決援引彭連春等三人證稱上訴人當天在現場以無線電指揮
等詞，說明上訴人當天確實在現場，所為論斷於法並無不合。且
就上訴人聲請調查之證據，業於理由內敘明上訴人之辯護人請求
傳喚鄒玄官到庭，證明上訴人當時應於車行，無可能於該茶園現
場云云，然鄒玄官雖經傳喚未到，惟本案事證已臻明確，縱傳喚
到庭作證，亦不足資為有利上訴人之認定，已無再贅予傳喚之必
要等由明確。於法尚無不合，上訴意旨漫事指摘，並非上訴第三
審之適法理由。(二)、採證認事，乃事實審法院之職權，其對證據
證明力之判斷，如未違背經驗法則或論理法則，復已敘述其憑以
判斷之心證理由，即不能任意指為違法。原判決援引彭連春於第
一審證稱略以當時上訴人以無線電指揮要其進去茶園等語，與吳
永達於第一審證述略以上訴人拿無線電在電塔下面指揮云云，以
及陳展宇於第一審證稱在要進去倒土的小巷子，看到上訴人，上
訴人在巷子內引導進入山坡地等語，說明其等所陳，核與張飛龍
於第一審證稱當天上訴人也有在現場等節大致相符。復有張飛龍
當時持用行動電話雙向通聯紀錄在卷可佐。再參以上訴人於警詢
、偵查中俱稱於九十五年三月十六日上午曾帶買主至上開山坡地
等語明確。更徵張飛龍、彭連春等三人證稱上訴人當時確實有在
山坡地指揮傾倒廢棄物等情，應非虛妄。且彭連春等三人與上訴
人在本件案發前素未謀面，並均已坦承本件犯行，衡情要無甘冒
偽證之刑責誣攀上訴人之動機，其等證詞堪可採信。認為上訴人
於第一審時翻異前供，改稱九十五年三月十六日並未至上開山坡
地云云，無非事後卸責，委無足取等由。所採用張飛龍、彭連春
等三人之陳述並無前後矛盾之情，亦非以張飛龍、彭連春等三人
之證詞為認定上訴人犯行之唯一依據，所為論斷，核無違反客觀
存在之證據法則。上訴意旨任意指摘原判決有不適用法則之違法
云云，自非適法之第三審上訴理由。(三)、所謂對於被告有利之證
據不予採納者，應說明其理由，係指該項證據倘予採納，能予推
翻原判決所確認之事實，而得據以為有利於被告之認定者而言。
如非此項有利於被告之證據，縱未於判決內說明其不足採納之理
由，因本不屬於上開範圍，自不生理由不備之違法問題。卷查李
樺林於警詢係稱不認識地主之兒子（即上訴人），不知道上訴人
三月十六日是否有在場等語（見九十五年度偵字第九八一五號卷
第十五頁）。而九十五年度偵字第九八一五號卷第七九至八一頁
所附之監視器翻拍照片，係彭連春等三人所駕駛營業貨運曳引車
於路途之照片，並非現場拍攝。又原判決已說明彭連春等三人均
證稱上訴人在現場以無線電指揮等情。是雖未另就李樺林於警詢
所陳及監視器翻拍照片與張飛龍之行動電話雙向通聯紀錄等，均
非屬對上訴人有利之證據特別加以說明，但此單純訴訟程序上之
簡略，並非理由不備，對判決本旨不生任何影響，仍不得執為上
訴第三審之理由。(四)、原判決就上訴人與張飛龍共同犯廢棄物清
理法第四十六條第三款之未經主管機關許可，提供土地回填、堆
置廢棄物罪，及水土保持法第三十二條第四項、第一項前段之在
私有山坡地內從事處理廢棄物致生水土流失未遂罪行，業已依憑
上訴人坦承告知張飛龍，伊父親朱昭男所有之山坡地有意出售，
張飛龍表示有興趣，乃相約於九十五年三月十六日至該山坡地等
情，與彭連春於第一審證稱：在要進去茶園的路上，並無已經整
好地的痕跡，且茶園附近也沒有除好的草，伊到茶園將貨卸下來
後，車子會打滑，一定要怪手推，所以李樺林主動過來幫忙推等
語，以及吳永達證稱：在要進去茶園的路上，並無已經整好地的
痕跡等詞之卷內資料。認定李樺林駕駛挖土機在山坡地，並非除
草開路，而係協助傾倒廢棄物之曳引車進入山坡地，並將傾倒在
山坡地之廢棄物整平、處理等旨。其推理論斷衡諸經驗及論理等
證據法則皆無違背，並無違法可言。上訴意旨以該茶園為上訴人
父親朱昭男所有，現仍耕種中，認原判決違反經驗與論理法則云
云，亦非適法之上訴第三審理由。(五)、法院於第一次審判期日前
行準備程序，而依法傳喚或通知到庭之人，無正當理由不到庭者
，法院仍得對到庭之人行準備程序，此觀刑事訴訟法第二百七十
三條第五項之規定甚明。原審於九十七年五月一日之準備程序，
已依法通知檢察官，有卷附台灣高等法院檢察署書函（原審卷第
五五頁）可憑，檢察官於該期日縱未到庭，依上開規定，仍無礙
原審對到庭之人所踐行之訴訟程序。上訴意旨任意指摘，並無可
取。又第二審判決書，得引用第一審判決書所記載之事實、證據
及理由，對案情重要事項第一審未予論述，或於第二審提出有利
於被告之證據或辯解不予採納者，應補充記載其理由。刑事訴訟
法第三百七十三條定有明文。則第二審關於事實之認定、法律之
適用及刑罰之量定，如均與第一審判決書所記載無異，而第一審
判決又無對案情重要事項漏未論述，或未於第二審提出有利於被
告之證據或辯解不予採納者，即得引用復無逐一說明應予維持第
一審判決之必要。原審既認第一審判決認事用法及量刑均無不當
，應予維持，則其援用第一審判決書記載之事實、證據及理由作
為裁判之基礎，僅就上訴人於第二審提出之證據或辯解不予採納
者，補充記載其理由，經核於法並無不合。上訴意旨執以指摘，
均非合法之上訴第三審理由。其餘上訴意旨或仍持原判決已說明
理由而捨棄不採之陳詞辯解，全憑己見，再為單純之事實上爭執
；或就屬於事實審法院採證認事職權之行使，任意指摘，難認已
符合首揭法定之第三審上訴要件。其上訴違背法律上之程式，應
予駁回。
二、服用酒類不能安全駕駛部分：
按上訴得對於判決之一部為之，未聲明為一部者，視為全部上訴
，刑事訴訟法第三百四十八條第一項定有明文。本件上訴人對原
判決不服，提起上訴，未聲明為一部上訴，應視為全部上訴。查
刑事訴訟法第三百七十六條所列各罪之案件，經第二審判決者，
不得上訴於第三審法院，為該法條所明定。本件上訴人被訴服用
酒類不能安全駕駛部分，原審係維持第一審依刑法第一百八十五
條之三論處罪刑之判決，係屬刑事訴訟法第三百七十六條第一款
之案件。依首開說明，既經第二審判決，自不得上訴於第三審法
院。上訴人猶對於此罪提起上訴，顯為法所不許，此部分亦應予
駁回。
據上論結，應依刑事訴訟法第三百九十五條前段，判決如主文。
中    華    民    國  九十九  年    五    月   二十   日
                      最高法院刑事第九庭
                          審判長法官  邵  燕  玲
                                法官  李  伯  道
                                法官  孫  增  同
                                法官  李  英  勇
                                法官  施  俊  堯
本件正本證明與原本無異
                                      書  記  官
中    華    民    國  九十九  年    五    月  二十四  日
                                                     ｍ

司法院資訊處製作；財團法人民間司法改革基金會備份。
